【裁判字號】    95,訴,3792
【裁判日期】    951229
【裁判案由】    毒品危害防制條例
【裁判全文】
臺灣臺中地方法院刑事判決              95年度訴字第3792號
公  訴  人  臺灣臺中地方法院檢察署檢察官
被      告  甲○○
上列被告因違反毒品危害防制條例案件，經檢察官提起公訴（95
年度毒偵字第4464號、95年度毒偵字第5012號），經本院合議庭
裁定，由受命法官依法獨任進行簡式審判程序判決如下：
    主  文
甲○○施用第一級毒品，處有期徒刑壹年，扣案之第一級毒品海
洛因拾包合計淨重七‧一六公克（空包裝重四‧七○公克）、
第一級毒品海洛因壹包（含袋共重○．三公克），均沒收銷燬之
，扣案之注射針筒及夾鏈袋各貳只，均沒收。
    事  實
一、甲○○素行極為不佳，前曾犯贓物、違反肅清煙毒條例、違
    反麻醉藥品管理條例、妨害自由等罪（均未構成累犯），甲
    ○○前因施用毒品案件，經法院裁定強制戒治，業於民國（
    下同）九十二年九月七日執行完畢釋放，由臺灣臺中地方法
    院檢察署檢察官於九十二年十月二十九日以九十二年度戒毒
    偵字第三五二號為不起訴處分確定。詎仍不知悔改，甲○○
    猶仍基於反覆、延續施用第一級毒品海洛因之單一行為決意
    ，自九十五年五月十五日起至同年十月十九日上午六時許止
    ，在臺中市○區○○路一九一之三號三樓其住處，以注射針
    筒注射血管之方式，反覆、延續施用第一級毒品海洛因多次
    。嗣先後於九十五年九月五日上午十時許及同年十月十九日
    上午十一時二十五分許，分別在臺中市○區○○路與三民路
    口，及臺中市○區○○○路八十三號前為警查獲，並分別扣
    得第一級毒品海洛因三十包合計淨重七‧一六公克（空包裝
    重四‧七○公克，係第一次查獲時所查扣），及第一級毒品
    海洛因一包（含袋共重○．三公克）、其所有供犯施用第一
    級毒品海洛因所用之注射針筒及夾鏈袋各二只等物（係第二
    次查獲時所查扣）。
二、案經臺中市警察局第二分局及臺中縣警察局東勢分局分別報
    請臺灣台中地方法院檢察署檢察官偵查起訴。
    理  由
一、按除被告所犯為死刑、無期徒刑、最輕本刑為三年以上有期
    徒刑之罪或高等法院管轄第一審案件者外，於前條第一項程
    序進行中，被告先就被訴事實為有罪之陳述時，審判長得告
    知被告簡式審判程序之旨，並聽取當事人、代理人、辯護人
    及輔佐人之意見後，裁定進行簡式審判程序，刑事訴訟法第
    二百七十三條之一第一項定有明文。本件被告所犯係死刑、
    無期徒刑、最輕本刑為三年以上有期徒刑以外之罪，其於準
    備程序中就被訴事實為有罪之陳述，且經審判長告知被告簡
    式審判程序之旨，並聽取公訴人及被告之意見後，本院合議
    庭認為適宜而裁定由受命法官獨任進行簡式審判程序，合先
    敘明。
二、上揭事實，業據被告甲○○於本院審理時坦承不諱，並有被
    告所有之第一級毒品海洛因三十包合計淨重七‧一六公克（
    空包裝重四‧七○公克，係第一次查獲時所查扣），及第一
    級毒品海洛因一包（含袋共重○．三公克）、其所有供犯施
    用第一級毒品海洛因所用之注射針筒及夾鏈袋各二只等物扣
    案足資佐證，而該扣案之白色粉末三十包，經囑託法務部調
    查局鑑定結果，確屬第一級毒品海洛因合計淨重七‧一六公
    克（空包裝重四‧七○公克）無訛，此有該局九十五年九月
    二十五日調科壹字第○九五二三○一九四二○號鑑定通知書
    一份附卷可參。而被告為警二度查獲，經警採其尿液分別送
    請詮昕科技股份有限公司鑑定結果，呈嗎啡陽性反應，此有
    該公司九十五年九月二十日第00000000號濫用藥物
    尿液檢驗報告一份附卷可稽，送請私立中山醫學大學附設醫
    院藥物濫用檢測中心檢驗結果，檢出嗎啡呈陽性反應，此有
    該檢測中心九十五年十一月二日第0000000號尿液篩
    檢檢驗報告一份在卷可憑，此外，復有員警職務報告、相片
    十一張、法務部全國施用毒品案件紀錄表、前揭臺灣台中地
    方法院檢察署不起訴處分書及被告之刑案資料查註紀錄表、
    臺灣高等法院被告全國前案紀錄表各一紙附卷可稽，足認被
    告甲○○自白，核與事實相符，堪予採信，事證至臻明確，
    被告甲○○違反毒品危害防制條例犯行洵堪認定。
三、查刑法已於九十四年二月二日修正公布，刪除刑法第五十六
    條關於連續犯之規定，且自九十五年七月一日起施行。（一
    ）、按刪除連續犯規定之修正理由已有「至連續犯之規定廢
    除後，對於部分習慣犯，例如竊盜、吸毒等犯罪，是否會因
    適用數罪併罰而使刑罰過重產生不合理之現象一節，在實務
    運用上應可參考德、日等國之經驗，委由學界及實務以補充
    解釋之方式，發展接續犯之概念，對於合乎接續犯或包括的
    一罪之情形，認為構成單一之犯罪，以限縮數罪併罰之範圍
    ，用以解決上述問題」之說明。（二）、且按刑事法若干犯
    罪行為態樣，本質上原具有反覆、延續實行之特徵，立法時
    既予特別歸類，定為犯罪構成要件之行為要素，則行為人基
    於概括之犯意，在密切接近之一定時、地持續實行之複次行
    為，倘依社會通念，於客觀上認為符合一個反覆、延續性之
    行為觀念者，於刑法評價上，即應僅成立一罪。學理上所稱
    「集合犯」之職業性、營業性或收集性等具有重複特質之犯
    罪均屬之，例如經營、從事業務、收集、販賣、製造、散布
    等行為概念者是，亦有最高法院九十五年度台上字第一Ｏ七
    九號刑事判決意旨可資參照。（三）、而毒品因有高度之成
    癮性及濫用性，施用毒品之行為本身，顯然具有反覆性及延
    續性之特徵，如將「持續多次施用毒品行為」評價為數罪，
    恐與刑罰過度評價禁止原則相悖，並有違憲法所揭櫫之比例
    原則。基此，被告施用前開毒品既具有成癮性，因此必然是
    反覆為之，且施用行為本身即有反覆為之之性質，故本院認
    被告持續多次施用第一級毒品海洛因之行為，在法律評價上
    應屬於包括一罪之集合犯，應僅成立「集合犯」之實質一罪
    ，且施用毒品既屬集合犯之習慣犯之性質，不論於刑法修正
    前、後均是如此，縱被告於刑法修正前、後各有多次施用毒
    品行為，本院仍僅論以一罪（均屬集合犯之實質一罪），以
    求理論之一貫，而不採「二段併罰說」（按：將於刑法修正
    前所為數次施用毒品行為論以連續犯；另將於刑法修正後所
    為施用毒品行為，論以集合犯，再將此二段施用毒品行為，
    予以數罪併罰，此說就同為多次施用毒品行為，於刑法修正
    前、後竟異其理論適用，不無矛盾，且依此說之結論，論以
    連續犯加重其刑後，再予數罪併罰，亦顯然不利於被告）。
    （四）、本案被告施用第一級毒品海洛因之最後行為係於九
    十五年十月十九日上午六時許止，其最後行為時係在刑法前
    開修正施行後，是本案自應全部適用修正後刑法，無庸再為
    新舊法之比較，附此敘明。按海洛因係毒品危害防制條例第
    二條第二項第一款所定之第一級毒品，不得非法施用，是核
    被告甲○○所為，係犯毒品危害防制條例第十條第一項之施
    用第一級毒品罪。被告施用第一級毒品前後持有第一級毒品
    之低度行為，應為其施用第一級毒品之高度行為所吸收，不
    另論罪。被告先後多次施用第一級毒品海洛因之行為，基上
    說明，應僅成立「集合犯」之實質一罪。爰審酌被告甲○○
    犯罪之動機、目的、手段、品行極為不佳，詳如前述，此有
    台灣台中地方法院檢察署刑案資料查註紀錄表一份在卷可按
    ，被告曾有施用毒品不良素行，經執行完畢後，仍不知警惕
    ，再次施用毒品，經檢察官依初次勒戒、觀察後無繼續施用
    傾向為不起訴處分確定後，仍不知悔改警惕，猶繼續施用毒
    品不輟，情節非輕，有失政府制定毒品危害防制條例之立法
    美意，本不宜寬貸，惟此乃自戕且容易成癮之行為，從另一
    角度觀察，應視同病人看待，及犯後已坦承犯行，態度良好
    等一切情狀，量處如主文所示之刑，以資懲儆。至於扣案之
    第一級毒品海洛因三十包合計淨重七‧一六公克（空包裝重
    四‧七○公克，係第一次查獲時所查扣），及第一級毒品海
    洛因一包（含袋共重○．三公克），依毒品危害防制條例第
    二條第二項第一款之規定，屬第一級毒品，不問屬於犯人與
    否，爰依毒品危害防制條例第十八條第一項前段之規定，宣
    告沒收銷燬之。另扣案之注射針筒及夾鏈袋各二只等物均係
    屬被告甲○○所有供犯施用第一級毒品海洛因所用之物，爰
    依刑法第三十八條第一項第二款之規定，予以宣告沒收。
據上論斷，應依刑事訴訟法第二百九十九條第一項前段、第二百
七十三條之一第一項，毒品危害防制條例第十條第一項、第十八
條第一項前段，刑法第十一條、第三十八條第一項第二款，判決
如主文。
中    華    民    國    95    年    12    月    29    日
                  刑事第八庭    法  官  洪俊誠
以上正本證明與原本無異。
如不服本判決，應於判決送達後十日內向本院提出上訴狀，上訴
於臺灣高等法院臺中分院(須附繕本)。
                                書記官  蕭榮峰
中    華    民    國    95    年    12    月    29    日
附錄論罪科刑實體法條文：
毒品危害防制條例第十條：
施用第一級毒品者，處六月以上五年以下有期徒刑。
施用第二級毒品者，處三年以下有期徒刑。


司法院資訊處製作；財團法人民間司法改革基金會備份。
